【裁判字號】    90,台上,5032
【裁判日期】    900815
【裁判案由】    重利
【裁判全文】
最高法院刑事判決                                九十年度台上字第五○三二號
    上  訴  人  乙○○
                甲○○
右上訴人等因重利案件，不服台灣高等法院中華民國八十八年四月三十日第二審判決
（八十八年度上訴字第二五二號，起訴案號：台灣台北地方法院檢察署八十七年度偵
字第一四六六三號），提起上訴，本院判決如左：
    主  文
上訴駁回。
    理  由
按刑事訴訟法第三百七十七條規定：上訴於第三審法院，非以判決違背法令為理由，
不得為之。是提起第三審上訴，應以原判決違背法令為理由，係屬法定要件。且必須
依據卷內資料為具體之指摘，並足據以辨認原判決已具備違背法令之形式，始屬相當
。本件原判決維持第一審論上訴人乙○○、甲○○以共同乘他人急迫貸以金錢，而取
得與原本顯不相當之重利為常業罪，各處有期徒刑伍月，並宣告扣案之ＣＡＳＩＯ廠
牌電腦記事簿壹本沒收之判決，駁回該等上訴人在第二審之訴。係依憑上訴人等對於
受僱於王志群所經營之地下錢莊，並負責向借款之不特定民眾交付所借款項或向其收
取償還之本金及利息之事實，供認不諱。參酌共犯孫宏明於第一審法院另案民國八十
七年度訴字第一一四一號重利案件之供述及證人即借款民眾陳清鋒、湯美玉、林惟敏
、陳佳良、吳瑪莉、許景惠、洪有財、王辛丑、張欣怡、林伯佑、陳建成、李阿生、
張美華、黃瑞德、柯俊傑、任凱倫、陳文德、朱安琪、陳柏成、謝正健、羅家琪、程
珍槐、蕭月菁、蕭月君、曾正文、郭炯祥、陳國璋、周士弘、范揚棟等人證述之情節
。復有王志群所有供本件記載貸放款項對象、金錢數額、利息數目、時間等之ＣＡＳ
ＩＯ廠牌電腦記事簿一本及借款民眾為圖借款而交付之借據六十張、合作金庫匯款回
條一張、支票一張、身分證二枚附卷可稽等證據資料，而為論斷，已述其所憑之證
據及認定之理由。並說明借款民眾確係因急迫而向王志群所經營之地下錢莊借錢。又
本件借款，每貸與新台幣（下同）一萬元，收取每八日利息二千元，或每十日利息一
千元不等，相當於月息三十分至七十五分之利息，較之我國目前經濟狀況、有關法令
與金融業、一般民間利率，民法第二百零四條、第二百零五條之法定利率等情形，並
比較一般債務之利息，確有過於懸殊之處，是上訴人等取息標準顯為與其借款原本顯
不相當之重利。而王志群藉於報紙上刊登廣告之方法，致令急迫需款之不特定民眾向
其借貸金錢資以索取高額之利息之行為，顯為明知社會上有因急迫舉債濟急而欲舉債
之情形者，預先訂定苛刻之條件，一俟有人向之借款，即得博取重利，並以之為常業
，此雖非對特定之人乘其急迫而為之，仍應成立刑法第三百四十五條之常業重利罪之
理由。從形式上觀察，原判決並無不適用法則、判決不備理由、理由矛盾及應於審判
期日調查之證據未予調查之違法情形存在。上訴意旨，置原判決所為之明白論斷於不
顧，專憑其個人意見，就原審採證認事職權之適法行使及原判決理由已詳細說明之事
項，漫事爭執，難認已符合首揭法定之第三審上訴要件。又是否宣告緩刑，法院本屬
有權斟酌決定。如未宣告緩刑，自不生不適用法則之違法問題。上訴意旨所指原判決
未宣告緩刑，有判決不適用法則之違法云云，顯與法律規定得為第三審上訴理由之違
法情形，不相適合，依首開說明，亦非第三審上訴之正當理由。其上訴均違背法律上
之程式，應予駁回。又本院既認上訴人等之上訴不合法，應從程序上為上訴駁回之判
決，其所請宣告緩刑一節，無從斟酌，附此明。
據上論結，應依刑事訴訟法第三百九十五條前段，判決如主文。
中      華      民      國     九十     年      八      月     十五     日
                              最高法院刑事第十一庭
                                  審判長法官  林  增  福
                                        法官  邵  燕  玲
                                        法官  吳  昆  仁
                                        法官  陳  世  雄
                                        法官  惠  光  霞
      右正本證明與原本無異
                                              書  記  官
中      華      民      國     九十     年      八      月     二十     日


司法院資訊處製作；財團法人民間司法改革基金會備份。
